臺灣高雄地方法院刑事判決　　　　　　　 96年度訴字第287號
公　訴　人　臺灣高雄地方法院檢察署檢察官
被　　　告　甲○○
　　　　　　　　　　　之2
　　　　　　　　　　（現羈押於臺灣高雄看守所）
指定辯護人　本院公設辯護人　陳信凱
上列被告因強盜案件，經檢察官提起公訴（95年度偵字第31693
號），本院判決如下：
    主  文
甲○○犯攜帶兇器強盜罪，累犯，處有期徒刑捌年。
    事  實
一、甲○○前於民國93年間，因施用毒品及詐欺案件，經本院分
    別以93年度簡字第5460號、93年度簡字第6350號判處有期徒
    刑6 月、5 月確定，定應執行刑為有期徒刑10月，入監執行
    ，於95年1 月19日縮短刑期執行完畢。詎仍不知悔改，因甫
    出獄經濟能力不佳，竟基於意圖為自己不法所有之犯意，於
    95年11月24日下午3 時40分許，自高雄市○○○路471 號11
    樓之10居處，取出其所有客觀上足對人之生命、身體及安全
    構成威脅，可為兇器使用之水果刀1 把，置於褲袋之中，獨
    行於高雄市區尋找作案目標，行經高雄市三民區○○○路22
    1 號春仁藥局前，見僅有女子丙○○1 人顧店，認有機可趁
    ，進入春仁藥局後，先向坐於櫃臺內之丙○○佯稱欲購買注
    射針筒，俟其起身取物時，甲○○走進櫃臺，並自褲袋中取
    出預藏之水果刀1 把，近身指向丙○○，喝令其交付金錢，
    以此脅迫方式，使丙○○因此心生畏懼而達不能抗拒之程度
    ，因而跑至該藥局1 樓樓梯口，向住於2 樓之家人呼救，甲
    ○○見狀即隨丙○○身後追趕而來，丙○○因擔心甲○○持
    水果刀傷害其家人，遂趁甲○○不注意之機，出手欲奪取該
    把水果刀，2 人於爭奪拉扯過程中，丙○○左手虎口處遭該
    甲○○不慎持水果刀劃傷，並因此跌坐於地（傷害部份未據
    告訴），甲○○見狀即至櫃檯抽屜內取走丙○○所有之皮包
    1 個（內有現金新台幣18,000元）後，迅速逃離現場，嗣並
    將水果刀棄置於高雄市三民區○○○路491 巷37號水溝蓋上
    ；皮包部分則於取出現金後，棄置於高雄市三民區○○○路
    314 號後防火巷內。嗣經丙○○報警處理，員警循線查獲甲
    ○○，並於上開地點分別尋得甲○○棄置之水果刀及皮包。
二、案經高雄市政府警察局三民第一分局報告臺灣高雄地方法院
    檢察署檢察官偵查起訴。
    理  由
一、證據能力部分：
  (一)按被告以外之人（包括證人、鑑定人、告訴人、被害人及共
    同被告等）於審判外之陳述雖不符刑事訴訟法第159 條之1
    至之4 等4 條之規定，而經當事人於審判程序同意作為證據
    ，法院審酌該言詞陳述或書面陳述作成時之情況，認為適當
    者，亦得為證據。立法意旨在於傳聞證據未經當事人之反對
    詰問予以核實，原則上先予排除。惟若當事人已放棄反對詰
    問權，於審判程序中表明同意該等傳聞證據可作為證據，基
    於尊重當事人對傳聞證據之處分權，及證據資料愈豐富，愈
    有助於真實發見之理念，且強化言詞辯論主義，使訴訟程序
    得以順暢進行，上開傳聞證據亦均具有證據能力。查證人丙
    ○○曾於警詢中為證述，其性質雖屬傳聞證據，惟其所為之
    上開警詢筆錄內容，業經被告於審判程序同意作為證據，本
    院復審酌上開筆錄作成時，並無不當取供或人情干擾或壓力
    之情形，因此其於警詢時之證言，自有證據能力。
  (二)再按，傳聞法則乃對於被告以外之人於審判外之言詞或書面
    陳述，亦即針對被告以外之人於審判外以言詞或書面所為之
    供述證據所為之規範。卷附員警至春仁藥局、被告棄置水果
    刀及皮包地點蒐證時所攝相片5 張（見警詢卷第28、29頁）
    ，乃以科學、機械之方式，對於當時狀況所為忠實且正確之
    記錄，性質上並非供述證據，自無刑事訴訟法第159 條第1
    項規定之適用，附此敘明。
二、上揭事實，業據被告坦承不諱，核與被害人丙○○於警詢及
    偵查中證述遭被告持刀強取財物之情相符，復有贓物認領保
    管單1 紙、員警至春仁藥局及前開被告棄置水果刀、皮包地
    點蒐證時所攝相片5 張在卷可稽，復有被告棄置之水果刀1
    把扣案可參，足認被告自白核與事實相符，本件事證明確，
    被告前揭犯行足堪認定。
三、按刑法攜帶兇器強盜罪所謂之兇器，其種類並無限制，凡客
    觀上足對人之生命、身體、安全構成威脅，具有危險性之兇
    器均屬之，且祇須強盜時攜帶此種具有危險性之兇器為已足
    ，並不以實際使用為必要。本件扣案水果刀1 把，刀身為金
    屬材質，刀鋒銳利等情，有卷附照片可稽，又被害人在與被
    告搶奪水果刀過程中，手部尚不慎遭該水果刀劃傷，顯見該
    水果刀確足以對人之生命、身體、安全構成重大危害，而在
    客觀上具有相當之危險性，自屬刑法定義之兇器無訛。是本
    件被告於上揭時地，持客觀上足供兇器使用之水果刀近身指
    向被害人，要求其交出財物，依一般社會通念而斷，被害人
    在此情況下，顯已完全喪失其行動、意思自主之能力，而達
    不能抗拒之程度。是核被告上開所為，係犯刑法第328 條之
    強盜罪，而有同法第321 條第1 項第3 款之情，應成立同法
    第330 條第1 項之攜帶兇器強盜罪。又被告前於93年間，因
    施用毒品及詐欺案件，經本院分別以93年度簡字第5460號、
    93年度簡字第6350號判處有期徒刑6 月、5 月確定，定應執
    行刑為有期徒刑10月，入監執行，於95年1 月19日縮短刑期
    執行完畢等情，有臺灣高等法院被告前案紀錄表、台灣高雄
    地方法院檢察署刑案資料查註紀錄表各1 紙在卷可稽，其於
    上開徒刑執行完畢後5 年內，再故意犯本件最重本刑為有期
    徒刑以上之罪，為累犯，應依刑法第47條第1 項之規定加重
    其刑。爰審酌被告正值青壯，不思以正當途徑獲取財物，僅
    為滿足一己私欲，竟覬覦他人財富，持兇器強盜他人財物，
    嚴重危害社會秩序，且造成被害人財產之損失，惟念犯後尚
    知坦承犯行，態度良好等一切情狀，量處如主文所示之刑，
    以示懲儆。又被告持以作案用之水果刀，既將之棄置於他處
    ，顯見已有拋棄所有權之意，縱員警因蒐證必要將之尋回，
    仍難認屬被告所有，爰不為沒收之宣告，附此敘明。
據上論斷，應依刑事訴訟法第299 條第1 項前段，刑法第330 條
第1 項、第321 條第1 項第3 款、第47條第1項，判決如主文。
本案經檢察官乙○○到庭執行職務。
中　　華　　民　　國　　96　　年　　3 　　月　　15　　日
                  刑事第十二庭  審判長法　官  施柏宏
                                      法　官  林書慧
                                      法  官  黃宗揚
以上正本證明與原本無異。
如不服本判決應於收受本判決後10日內向本院提出上訴書狀，並
應敘述具體理由，如未敘述上訴理由者，應於上訴期間屆滿後20
日內補提理由書狀於本院（均須按他造當事人之人數附繕本）「
切勿逕送上級法院」。
中　　華　　民　　國　　96　　年　　3 　　月　　15　　日
　　　　　　   　　　　　　　　　　　 書記官  王壹理
中華民國刑法第330條
（加重強盜罪）
犯強盜罪而有第 321 條第 1 項各款情形之一者，處 7 年以上有
期徒刑。
前項之未遂犯罰之。
